---
title: "Estadísticas Policiales 2021 y Distritos"
author: "Andrea Padilla Elizondo y Daniela Castro Rivera"
output:
  flexdashboard::flex_dashboard:
    theme: readable
    orientation: rows
runtime: shiny  
---

```{r setup, include=FALSE}
library(dplyr)
library(sf)
library(DT)
library(ggplot2)
library(plotly)
library(leaflet)
library(flexdashboard)
library(shiny)
library(readxl)
library(spData)
library(stringi)
library(lubridate)
```

```{r, carga de datos oij, echo = FALSE, warning=FALSE, message=FALSE}
# Carga de datos de Datos
estadisticas_policiales <-
  readxl::read_excel("estadisticaspoliciales2021.xls")
```

```{r, trasformacion, include=FALSE}
# Transformacion de la Fecha
estadisticas_policiales$Fecha <- as.Date(estadisticas_policiales$Fecha, format = "%d/%m/%Y")
```

```{r, carga de datos distritos, echo = FALSE, warning=FALSE, message=FALSE}
distritos <-
  st_read(dsn = "distritos_simplificados.geojson", quiet = TRUE) %>%
  st_transform(4326)
```

```{r, lista-delito}
lista_delito <- unique(estadisticas_policiales$Delito)
lista_delito <- sort(lista_delito)
lista_delito <- c("Todos", lista_delito)
```

```{r, lista-victima}
lista_victima <- unique(estadisticas_policiales$Victima)
lista_victima <- sort(lista_victima)
lista_victima <- c("Todos", lista_victima)
```

```{r, lista-genero}
lista_genero <- unique(estadisticas_policiales$Genero)
lista_genero <- sort(lista_genero)
lista_genero <- c("Todos", lista_genero)
```

```{r, lista-edad}
lista_edad <- unique(estadisticas_policiales$Edad)
lista_edad <- sort(lista_edad)
lista_edad <- c("Todos", lista_edad)
```

# Parte 1

Column {.sidebar}
-----------------------------------------------------------------------
### Filtros
```{r, filtro-delito}
selectInput(
  inputId = "Delito",
  label = "Delito",
  choices = lista_delito,
  selected = "Todos"
)
```

```{r, filtro-victima}
selectInput(
  inputId = "Victima",
  label = "Victima",
  choices = lista_victima,
  selected = "Todos"
)
```

```{r, filtro-genero}
selectInput(
  inputId = "Genero",
  label = "Genero",
  choices = lista_genero,
  selected = "Todos"
)
```

```{r, filtro-edad}
selectInput(
  inputId = "Edad",
  label = "Edad",
  choices = lista_edad,
  selected = "Todos"
)
```

```{r, filtros-funciones}
filtrarEstadisticas <- reactive({
  Estadisticas_filtradas <- estadisticas_policiales
 
  if (input$Delito != "Todos") {
    Estadisticas_filtradas <-
      Estadisticas_filtradas %>%
      filter(Delito == input$Delito)
  if (input$Delito == "Todos") {
    Estadisticas_filtradas <-
      Estadisticas_filtradas %>%
      lista_delito <- unique(estadisticas_policiales$Delito)
      lista_delito <- sort(lista_delito)
      lista_delito <- c("Todos", lista_delito)
 
    updateSelectInput(
      session,
      "Delito",
      label = "Delito",
      choices = lista_delito,
      selected = "Todos"
    )
  }}
 
  if (input$Victima != "Todos") {
    Estadisticas_filtradas <-
      Estadisticas_filtradas %>%
      filter(Victima == input$Victima)
  if (input$Victima == "Todos") {
    Estadisticas_filtradas <-
      Estadisticas_filtradas %>%
      lista_victima <- unique(estadisticas_policiales$Victima)
      lista_victima <- sort(lista_delito)
      lista_victima <- c("Todos", lista_victima)
 
    updateSelectInput(
      session,
      "Victima",
      label = "Victima",
      choices = lista_victima,
      selected = "Todos"
    )
  }}
   
  if (input$Genero != "Todos") {
    Estadisticas_filtradas <-
      Estadisticas_filtradas %>%
      filter(Genero == input$Genero)
  if (input$Genero == "Todos") {
    Estadisticas_filtradas <-
      Estadisticas_filtradas %>%
      lista_genero <- unique(estadisticas_policiales$Genero)
      lista_genero <- sort(lista_genero)
      lista_genero <- c("Todos", lista_genero)
 
    updateSelectInput(
      session,
      "Genero",
      label = "Genero",
      choices = lista_genero,
      selected = "Todos"
    )
  }}
   
      if (input$Edad != "Todos") {
    Estadisticas_filtradas <-
      Estadisticas_filtradas %>%
      filter(Edad == input$Edad)
  if (input$Edad == "Todos") {
    Estadisticas_filtradas <-
      Estadisticas_filtradas %>%
      lista_edad <- unique(estadisticas_policiales$Edad)
      lista_edad <- sort(lista_edad)
      lista_edad <- c("Todos", lista_edad)
 
    updateSelectInput(
      session,
      "Edad",
      label = "Edad",
      choices = lista_edad,
      selected = "Todos"
    )
  }}
  return(Estadisticas_filtradas)
})

```

Rows {data-height=20}
-----------------------------------------------------------------------

### **Fuente de los datos: [Organismo de Investigación Juficial (OIJ)](https://sitiooij.poder-judicial.go.cr/index.php/ayuda/servicios-policiales/servicios-a-organizaciones/indice-de-transparencia-del-sector-publico-costarricense/datos-abiertos) y [Instituto Geográfico Nacional (IGN)](https://www.snitcr.go.cr/ico_servicios_ogc_info?k=bm9kbzo6MjY=&nombre=IGN%20Cartograf%C3%ADa%201:5mil)**

Rows {data-height=500}
-----------------------------------------------------------------------
### Mapa de Delitos por Distrito en Costa Rica

```{r}
distritos <-
  distritos %>%
  mutate(distrito_normalizado = tolower(stri_trans_general(distrito, id = "Latin-ASCII")))
```

```{r, correccion, message=FALSE, warning=FALSE}
estadisticas_policiales <-
  estadisticas_policiales %>%
  mutate(Distrito = if_else(Distrito == "CAIRO", "EL CAIRO", Distrito)) %>%
  mutate(Distrito = if_else(Distrito == "FORTUNA", "LA FORTUNA", Distrito)) %>%
  mutate(Distrito = if_else(Distrito == "HORQUETAS", "LAS HORQUETAS", Distrito)) %>%
  mutate(Distrito = if_else(Distrito == "GENERAL", "EL GENERAL", Distrito)) %>%
  mutate(Distrito = if_else(Distrito == "SAN JOSE DE LA MONTA?A", "SAN JOSE DE LA MONTANA", Distrito)) %>%
  mutate(Distrito = if_else(Distrito == "MACACOMA", "MACACONA", Distrito)) %>%
  mutate(Distrito = if_else(Distrito == "SAN FRANCISCO", "AGUACALIENTE O SAN FRANCISCO", Distrito)) %>%
  mutate(Distrito = if_else(Distrito == "CEIBA", "LA CEIBA", Distrito)) %>%
  mutate(Distrito = if_else(Distrito == "CORTES", "PUERTO CORTES", Distrito)) %>%
  mutate(Distrito = if_else(Distrito == "LA GARITA", "GARITA", Distrito)) %>%
  mutate(Distrito = if_else(Distrito == "LA AMISTAD", "LA  AMISTAD", Distrito)) %>%
  mutate(Distrito = if_else(Distrito == "SAN JOSE (PIZOTE)", "SAN JOSE O PIZOTE", Distrito)) %>%
  mutate(Distrito = if_else(Distrito == "JIMENEZ", "PUERTO JIMENEZ", Distrito)) %>%
  mutate(Distrito = if_else(Distrito == "LOS ANGELES", "ANGELES", Distrito)) %>%
  mutate(Distrito = if_else(Distrito == "GUADALUPE", "GUADALUPE O ARENILLA", Distrito)) %>%
  mutate(Distrito = if_else(Distrito == "ASUNCION", "LA ASUNCION", Distrito)) %>%
  mutate(Distrito = if_else(Distrito == "MASTATE", "EL MASTATE", Distrito)) %>%
  mutate(Distrito = if_else(Distrito == "UNION", "LA UNION", Distrito)) %>%
  mutate(Distrito = if_else(Distrito == "MATA PLATANO", "MATA DE PLATANO", Distrito)) %>%
  mutate(Distrito = if_else(Distrito == "AGUA BUENA", "AGUABUENA", Distrito)) %>%
  mutate(Distrito = if_else(Distrito == "ROSARIO", "EL ROSARIO", Distrito)) %>%
  mutate(Distrito = if_else(Distrito == "PALMERA", "LA PALMERA", Distrito)) %>%
  mutate(Distrito = if_else(Distrito == "TIGRA", "LA TIGRA", Distrito)) %>%
  mutate(Distrito = if_else(Distrito == "MERECEDES", "MERCEDES", Distrito)) %>%
  mutate(Distrito = if_else(Distrito == "FORTUNA", "LA FORTUNA", Distrito)) %>%
  mutate(Distrito = if_else(Distrito == "DRAKE", "BAHIA DRAKE", Distrito)) %>%
  mutate(Distrito = if_else(Distrito == "GRANJA", "LA GRANJA", Distrito)) %>%
  mutate(Distrito = if_else(Distrito == "CURE?A", "CURENA", Distrito)) %>%
  mutate(Distrito = if_else(Distrito == "EL CHIRRIPO", "CHIRRIPO", Distrito)) %>%
  mutate(Distrito = if_else(Distrito == "LA LEGUA", "LEGUA", Distrito)) %>%
  mutate(Distrito = if_else(Distrito == "TAPEZCO", "TAPESCO", Distrito))
```

```{r}
estadisticas_policiales <-
  estadisticas_policiales%>%
  mutate(distrito_normalizado = tolower(stri_trans_general(Distrito, id = "Latin-ASCII")))
```

```{r}
estadisticas_policiales <-
  estadisticas_policiales %>%
  left_join(
    dplyr::select(
      st_drop_geometry(distritos),
      cod_canton,
      distrito_normalizado
    ),
    by = "distrito_normalizado",
    copy = FALSE,
    keep = FALSE
  )
```

```{r}
delitos_por_distrito <-
  estadisticas_policiales %>%
  count(distrito_normalizado, name = "delitos")
```

```{r}
distritos_delitos <-
  distritos %>%
  left_join(
    delitos_por_distrito,
    by = "distrito_normalizado",
    copy = FALSE,
    keep = FALSE
  )
```

```{r}
estadisticas_policiales <-
  estadisticas_policiales %>%
  left_join(
    dplyr::select(
      st_drop_geometry(distritos),
      codigo_dta,
      cod_canton,
      distrito_normalizado
    ),
    by = c("distrito_normalizado" = "distrito_normalizado"),
    copy = FALSE,
    keep = FALSE
  )
```

```{r}
renderLeaflet({
  estadisticas <- filtrarEstadisticas()
 
delitos_x_distrito <-
  estadisticas %>%
  count(codigo_dta, name = "delitos")
distritos_delitos <-
  distritos %>%
  left_join(
    delitos_x_distrito,
    by = "codigo_dta",
    copy = FALSE,
    keep = FALSE
  ) %>%
  mutate(delitos = ifelse(is.na(delitos), 0, delitos))
    
colores_distritos_delitos <-
  colorNumeric(palette = "Reds",
               domain = distritos_delitos$delitos,
              )

leaflet() %>%
  setView(
    lng = -84.19452,
    lat = 9.572735,
    zoom = 7) %>%
  addTiles(group = "OpenStreetMap") %>%
  addPolygons(
    data = distritos_delitos,
    fillColor = ~ colores_distritos_delitos(distritos_delitos$delitos),
    fillOpacity = 0.8,
    color = "black",
    stroke = TRUE,
    weight = 1.0,
    popup = paste(
      paste(
        "<strong>Distrito:</strong>",
        distritos_delitos$distrito
      ),
      paste(
        "<strong>Delitos:</strong>",
        distritos_delitos$delitos
      ),
      paste(
        "<strong>Cantón:</strong>",
        distritos_delitos$distrito
      ),
      paste(
        "<strong>Provincia:</strong>",
        distritos_delitos$provincia
      ),
      sep = '<br/>'
    ),
    group = "Distritos"
  ) %>%
  addLayersControl(
    baseGroups = c("OpenStreetMap"),
    overlayGroups = c("Distritos")
  ) %>%
  addLegend(
    position = "bottomleft",
    pal = colores_distritos_delitos,
    values = distritos_delitos$delitos,
    group = "Delitos",
    title = "Cantidad de delitos"
  )
})
```

Rows {data-height=400}
-----------------------------------------------------------------------

### Gráfico de Cantidad de Delitos por Tipo

```{r}
renderPlotly({
   estadisticas_policiales <- filtrarEstadisticas()
   
grafico_estadisticas_portipo <-
estadisticas_policiales %>%
count(Delito) %>%
ggplot(aes(x = reorder(Delito, n), y = n)) +
geom_bar(stat = "identity") +
ggtitle("") +
xlab("Tipo") +
ylab("Cantidad de Delito") +
coord_flip() +
theme_minimal()

ggplotly(grafico_estadisticas_portipo) %>% config(locale = 'es')
})
```

### Gráfico de Cantidad de Delitos por Víctima

```{r}
renderPlotly({
   estadisticas_policiales <- filtrarEstadisticas()
   
grafico_cantidadxvíctima <-
     estadisticas_policiales %>%
     count(Victima) %>%
     ggplot(aes(x = reorder(Victima, n), y = n)) +
     geom_bar(stat = "identity") +
     ggtitle("") +
     xlab("Víctima") +
     ylab("Cantidad de Delito") +
     coord_flip() +
     theme_minimal()

ggplotly(grafico_cantidadxvíctima) %>% config(locale = 'es')
})
```

### Gráfico de Cantidad de Delitos por Mes

```{r}
estadistica_pormes <- estadisticas_policiales %>% mutate(fecha_mes = lubridate::month(Fecha))
nombres_estadisca <- c("Enero", "Febrero", "Marzo", "Abril", "Mayo", "Junio", "Julio", "Agosto", "Septiembre", "Octubre", "Noviembre")
```

```{r, grafico por mes}
renderPlotly({
   estadisticas_policiales <- filtrarEstadisticas()
   
grafico_delito_mes <-
  estadistica_pormes %>%
  count(fecha_mes) %>%
  ggplot(level = levelorder, (aes(x = reorder(nombres_estadisca, fecha_mes), y = n))) +
  geom_bar(stat = "identity") +
  ggtitle("") +
  xlab("Mes del año") +
  ylab("Cantidad de Delito") +
  coord_flip() +
  theme_minimal( )

ggplotly (grafico_delito_mes) %>% config(locale = 'es')
})
```

# Parte 2

Rows {data-height=600}
-----------------------------------------------------------------------

### Tabla de las Estadisticas policiales del 2021 en Costa Rica

```{r}
renderDT({
  estadisticas_policiales <- filtrarEstadisticas()
 
  estadisticas_policiales %>%
  dplyr::select(Delito,
                Fecha,
                Victima,
                Edad,
                Genero,
                Provincia,
                Canton,
                Distrito) %>%
  datatable(
    colnames = c(
      "Delito",
      "Fecha",
      "Víctima",
      "Edad",
      "Género",
      "Provincia",
      "Cantón",
      "Distrito"
    ),
    options = list(
      pageLength = 5,
      language = list(url = '//cdn.datatables.net/plug-ins/1.10.11/i18n/Spanish.json')
    )
  )
})
```

Rows {data-width=300}
-----------------------------------------------------------------------

### Gráfico de Proporciones del Delito según el Género

```{r}
renderPlotly({
   estadisticas_policiales <- filtrarEstadisticas()
   
barra_proporcion_genero <-
  estadisticas_policiales %>%
  ggplot(aes(x = Delito, fill = Genero)) +
  geom_bar(position = "fill") +
  ggtitle("") +
  xlab("Delito") +
  ylab("Proporciones") +
  labs(fill = "Género") +
  theme_minimal()
ggplotly(barra_proporcion_genero) %>% config(locale = 'es')
})
```

### Gráfico de Proporciones del Delito por Edad

```{r}
renderPlotly({
   estadisticas_policiales <- filtrarEstadisticas()
   
barra_proporcion_edad <-
  estadisticas_policiales %>%
  ggplot(aes(x = Delito, fill = Edad)) +
  geom_bar(position = "fill") +
  ggtitle("") +
  xlab("Delito") +
  ylab("Proporciones") +
  labs(fill = "Edad") +
  coord_flip() +
  theme_minimal()
ggplotly(barra_proporcion_edad) %>% config(locale = 'es')
})
```